【裁判字號】    89,上易,4187
【裁判日期】    891016
【裁判案由】    違反商標法
【裁判全文】
臺灣高等法院刑事判決                          八十九年度上易字第四一八七號
    上  訴  人
    即  被  告  乙○○
    選任辯護人  薛松雨
                游成淵
右上訴人因違反商標法案件，不服臺灣臺北地方法院八十九年度易字第一五五三號，
中華民國八十九年十月十六日第一審判決（起訴案號：臺灣臺北地方法院檢察署八十
九年度偵字第九０七三號）提起上訴，本院判決如左：
    主  文
原判決撤銷。
乙○○無罪。
    理  由
一、公訴意旨略以：被告乙○○係臺北市○○區○○街一五九巷七之一號「環球鐘錶
    公司」之負責人，明知「HELLO KITTY及圖」、「PIKACHU及圖」分別係甲○三麗
    鷗股份有限公司（下稱三麗鷗公司）、甲○任天堂股份有限公司（下稱任天堂公
    司）向我國中央標準局（現改制智慧財產局）註冊取得商標專用權，並將之使用
    於鐘錶類相關產品上。竟基於概括之犯意，意圖欺騙他人，未經上揭二家甲○公
    司之許可，自民國（下同）八十八年八月間起，擅自在上址販售仿冒三麗鷗公司
    、任天堂公司所有商標「HELLO KITTY及圖」、「PIKACHU及圖」手錶圖利。嗣於
    八十九年一月十三日十三時許，為警在上址查獲，並扣得仿冒之「HELLO KITTY
    及圖」手錶二十只、仿冒「PIKACHU及圖」之手錶二十七只。案經三麗鷗公司訴
    由臺北市政府警察局萬華分局（按：任天堂公司已於警局陳明不予追究）移送臺
    灣臺北地方法院檢察署檢察官偵查起訴，因認被告涉有違反商標法第六十二條第
    一款之罪嫌云云。
二、按犯罪事實應依證據認定之，無證據不得推定其犯罪事實，刑事訴訟法第一百五
    十四條定有明文。又犯罪事實之認定，應憑真實之證據，倘證據是否真實尚欠明
    顯，自難以擬制推測之方法，為其判斷之基礎；又犯罪事實既應依證據認定之，
    所謂證據，須適於為被告犯罪事實之證明者，始得採為斷罪之資料；再告訴人之
    告訴，係以使被告受刑事訴追為目的，是其陳述是否與事實相符，仍應調查其他
    證據以資審認（最高法院五十三年台上字第六五六號、五十三年台上字第二七五
    ０號、五十二年台上字一三００號判例要旨參照）。另按認定犯罪事實，所憑之
    證據，雖不以直接證據為限，間接證據亦包括在內，然無論直接或間接證據，其
  為訴訟上之證明，須於通常一般之人均不致於有所懷疑，而得確信其為真實之程
    度者，始得據之為有罪之認定，倘其證明尚未達到此一程度，而有合理性懷疑之
    存在時，即無從為有罪之認定（最高法院七十六年台上字第四九八六號判例參照
    ）。
三、訊據被告堅詞否認有右揭犯行，辯稱：扣案手錶都是瑕疵品，購入該批手錶之目
    的乃為拆解零件ＩＣ板，並非為販賣，未曾販賣予他人，警察是當天是在存放不
    良物品之箱子內找出的等語。經查：
（一）本件經臺北市政府警察局萬華分局於八十九年一月十三日下午一時許，至臺北
      市○○區○○街一五九巷七之一號「環球鐘錶公司」搜索，並扣押上開手錶四
      十七只，警員於搜索扣押筆錄備考欄註明「訊據乙○○指稱上述扣押物品係舊
      貨之不良品手錶」（見偵查卷第八頁），可知被告於搜索當場確有向員警表示
      扣案係不良品之手錶。參以，證人即參與搜索扣押之臺北市政府警察局萬華分
      局警員李聲孝於原審結證稱：「（搜索時，手錶放何處？）展示櫃後面的小走
      道旁邊，裡面有很多雜七雜八的手錶，與那些雜七雜八的手錶放在一起等語（
      見原審卷第四十三頁），雖證人所謂「那些雜七雜八的手錶放在一起」究是否
      亦為不良品手錶已不可考，惟可見被告並未將扣案手錶陳列於店內供販賣之展
      示櫃中，而係置於展示櫃後面的小走道旁邊，且係與很多雜七雜八的手錶放在
      一起，顯非供販賣之意，或有何陳列以供顧客挑選之意。抑且，本件扣案之手
      錶四十七只，經原審、本院當庭勘驗結果，雖外觀為新品，且多有包裝，惟有
      些手錶有斷字、有些手錶無音樂聲、有些手錶錶帶斷裂，確均為瑕疵品，無任
      何一只全部正常（見原審卷第二十八頁、本院審理筆錄）。是被告所辯扣案手
      錶都是瑕疵品，無販賣等情，尚屬非虛。
（二）被告固曾於警訊自白：於八十八年七月間開始販賣仿冒手錶，以新臺幣（下同
      ）三十五元王姓港商（全名不詳）買進，再以四十元價錢賣給零售商等語（見
      偵查卷第九頁反面），則被告店內應有大量無瑕疵之仿冒手錶以供販賣之用，
      或有零售商之電話或轉售零售商之單據等資料，惟臺北市政府警察局萬華分局
      員警執行搜索時，僅查獲扣案四十七只之瑕疵品手錶，此外，並未查獲被告陳
      列或販賣仿冒手錶之具體證據。是被告之警訊自白即難謂與事實相符。
（三）按被告之自白，雖為證據之一種，但必與事實相符者為限，若其自白顯有疑義
      ，而審理事實之法院，就其職權調查之所得，仍未能證明其自白確與事實相符
      者，自不得據為認定犯罪事實唯一之基礎（最高法院十八年度上字第一０八七
      號判例要旨參照）。本件被告於警訊之自白販賣仿冒手錶，尚難認與事實相符
      ，已如上述。本件在無其他積極、明確證據之佐證下，自難僅憑扣案均為瑕疵
      品之仿冒手錶及被告前開尚有瑕疵之自白，即遽認被告有違反商標法第六十三
      條之犯行。公訴人指被告構成商標法第六十二條第一款之犯行云云，本件亦查
      無被告有何於同一商品或類似商品，使用相同或近似於他人註冊商標之圖樣之
      行為，自難以該罪名相繩。
    綜上所述，被告乙○○所辯並未陳列或販賣仿冒手錶等語，堪信屬實。此外，本
    院復查無其他積極證據足認被告有何公訴人所指之違反商標法犯行，揆諸前揭說
    明，既不能證明被告犯罪，自應為無罪之諭知。原審未予詳加推求，遽對被告論
    罪科刑，尚有未合，被告上訴意旨否認犯罪，指摘原判決不當，為有理由，應由
    本院撤銷改判，另易為被告無罪之判決。
據上論結，應依刑事訴訟法第三百六十九條第一項前段、第三百六十四條、第三百零
一條第一項，判決如主文。
本案經檢察官沈明彥到庭執行職務。
中      華      民      國    八十九    年     十二     月    二十七    日
                              臺灣高等法院刑事第二十二庭
                                  審判長法  官  許 正 順
                                        法  官  邱 同 印
                                        法  官  胡 方 新
右正本證明與原本無異。
不得上訴。
                                        書記官  秦 慧 榮
中      華      民      國    八十九    年     十二     月    二十八    日


司法院資訊處製作；財團法人民間司法改革基金會備份。
